【裁判字號】    90,婚,659
【裁判日期】    920110
【裁判案由】    
【裁判全文】
臺灣桃園地方法院民事判決  九十年度婚字第六五九號
    原      告    乙○○
    訴訟代理人    陳鄭權律師
    複  代理人    潘麗茹律師
                  戴美雯律師
    被      告    甲○○○N.
右當事人間請求離婚事件，本院判決如左：
    主      文
准原告與被告離婚。
訴訟費用由被告負擔。
    事      實
甲、原告方面：
  一、聲明：
      (1)先位聲明：請求判決准原告與被告離婚。
      (2)備位聲明：請求判決被告應與原告同居。
  二、陳述：
      (1)先位聲明部分：被告為越南國人，於民國九十年六月十一日在越南與原告結
        婚，並已辦妥結婚登記，原告並幫被告辦妥來台相關事宜及購置機票寄交被
        告，等候被告來台共同生活，惟久候未獲回應，經多次聯絡均音訊杳然，嗣
        經原仲介人告知始悉被告已來台灣並另再婚，顯見被告惡意遺棄原告，現仍
        在繼續狀態之中，爰依民法第一千零五十二條第一項第五款規定訴請離婚。
      (2)備位聲明部分：原告與被告既已成立合法有效之婚姻，依法即應互負同居之
        義務，被告無不能同居之正當理由竟拒與原告同居，爰依民法第一千零一條
        前段之規定，訴請被告應與原告同居。
  三、證據：提出戶籍謄本一份、代購機票費用明細表影本一份、結婚證書影本一份
      等為證。
乙、被告方面：
  一、聲明：同意與原告離婚。
  二、陳述：被告確曾於越南與原告結婚，但不喜歡原告，已另與第三人李哲學再婚
      後來台居住，不願意再繼續與原告維持婚姻關係。
丙、本院依職權兩次函內政部警政署查詢被告入出境資料、函南投縣中寮鄉戶政事務
    所查詢被告再婚資料。
    理      由
一、原告於請求履行同居之起訴狀繕本送達（公示送達）被告後，追加為先位聲明請
    求准原告與被告離婚及備位聲明請求被告應與原告同居，因追加之先位聲明之基
    礎事實為被告未履行同居義務而惡意遺棄原告在繼續狀態中，與原聲明即追加後
    之備位聲明請求被告應與原告履行同居之基礎事實相同，依民事訴訟法第二百五
    十五條第一項第二款規定，原告自得為訴之追加，先予敘明。
二、兩造間有婚姻關係存在，為被告所不否認，並有原告提出之戶籍謄本配偶欄及記
    事欄之記載以及結婚證書影本一份可證。
三、原告主張被告為越南國人，於民國九十年六月十一日在越南與原告結婚，並辦妥
    結婚登記，於幫被告辦妥來台相關事宜及購置機票寄交被告後，被告竟拒不來台
    與原告共同生活，嗣經原仲介人告知始悉被告已來台灣並另再婚，顯見被告惡意
    遺棄原告在繼續狀態中之事實，有其提出之戶籍謄本一份、代購機票費用明細表
    影本一份、結婚證書影本一份等附卷可證，且為被告所不否認，經本院依職權函
    內政部警政署及南投縣中寮鄉戶政事務所查詢結果，被告確另與第三人李哲學再
    婚，並於民國九十年十二月二十二日入境與該李哲學共住於南投縣中寮鄉龍安村
    十四鄰福德巷十三號等情，有內政部警政署民國九十一年五月十日警署資字第○
    九一○○七一六三二號書函暨所附之外僑入出境資料、同署民國九十一年九月十
    六日警署資字第○九一○一五○九八五號函暨所附之外僑入出境資料資料以及南
    投縣中寮鄉戶政事務所民國九十一年十一月一日中戶字第○九一○○○二○二二
    號函暨所附與第三人李哲學再婚之結婚證書影本等在卷足按，自堪信原告之主張
    為真實。
四、按離婚依起訴時夫之本國法及中華民國法律均認其事實為離婚原因者，得宣告之
    ，但配偶之一方為中華民國國民者，依中華民國法律，涉外民事法律適用法第十
    四條定有明文。本件被告為越南國人，而原告為中華民國國民，則本件兩造離婚
    事件，自應適用中華民國法律。次按夫妻之一方以惡意遺棄他方在繼續狀態中者
    ，為構成判決離婚之原因，我國民法第一千零五十二條第一項第五款定有明文，
    且夫妻互負同居義務，亦為同法第一千零一條前段所明定，如一方無正當理由而
    拒絕與他方同居，或有支付家庭生活費用之資力，無正當理由而不支付者，即屬
    以惡意遺棄他方，最高法院三十九年度台上字第四一五號、四十九年度台上字第
    一二五一號著有判例。本件被告與原告結婚後，經原告代為辦妥來台手續及購置
    機票寄交收受後，非但拒不來台與原告履行同居義務且避不見面，嗣又另與在台
    之第三人李哲學再婚而來台與之同居並已懷孕，更於言詞辯論期日由該第三人陪
    同到庭陳稱不喜歡原告、不願與原告繼續維持婚姻關係等語，足見被告不僅有違
    背同居義務之客觀事實，亦有拒絕同居之主觀情事，揆諸首開規定及判例意旨，
    被告自係以惡意遺棄原告且其狀態仍在繼續中，是原告依據民法第一千零五十二
    條第一項第五款規定訴請判決與被告離婚，即屬正當，應予准許。至原告先位聲
    明部分業經本院准予離婚如上述，則其備位聲明部分即毋庸審酌，附此說明。
五、據上論結：本件原告之訴，為有理由，依民事訴訟法第七十八條，判決如主文。
中      華      民      國    九十二    年      一      月      十      日
                                          臺灣桃園地方法院家事法庭
~B法  官  鄭新後
右正本證明與原本無異。
如對本判決上訴，須於收受決正本後二十日內提出上訴狀（須按他造人數附繕本），
上訴於台灣高等法院。
中      華      民      國    九十二    年      一      月      十      日
~B書記官  許瑞鴻


司法院資訊處製作；財團法人民間司法改革基金會備份。
